【裁判字號】    99,交聲,217
【裁判日期】    990331
【裁判案由】    違反道路交通管理處罰條例聲明異議
【裁判全文】
臺灣士林地方法院刑事裁定             99年度交聲字第217號
原處分機關  交通部公路總局臺中區監理所彰化監理站
受處分人    甲○○
上列異議人即受處分人因違反道路交通管理處罰條例案件，對於
交通部公路總局臺中區監理所彰化監理站中華民國98年12月8 日
所為之彰監四字第裁64-AX0000000號裁決書（原舉發單號：臺北
市政府警察局北市警交大字第AX0000000 號），聲明異議，本院
裁定如下：
    主  文
異議駁回。
    理  由
一、按雙黃實線設於路段中，用以分隔對向車道，並雙向禁止超
    車、跨越或迴轉，道路交通標誌標線號誌設置規則第149 條
    第1 項第1 款第8 目定有明文。又汽車駕駛人，爭道行駛有
    任意駛出邊線，或任意跨越兩條車道行駛之情形，處新臺幣
    （下同）600 元以上1,800 元以下罰鍰，道路交通管理處罰
    條例第45條第12款復有明文。違反道路交通管理處罰條例第
    45條者，除依原條款處罰鍰外，並記違規點數1 點，同條例
    第63條第1 項第1 款亦規定甚明。而該條例所稱之汽車，依
    第3 條第8 款之規定，包含機器腳踏車（即機車）在內。
二、原處分意旨略以：異議人即受處分人甲○○於民國98年8 月
    4 日9 時42分，騎乘所有之車牌號碼CJP-117 號重型機車（
    下稱系爭機車），行經臺北市○○路665 號處，經警以拍照
    方式舉發有跨越雙黃線行駛之違規，原處分機關認異議人有
    任意駛出邊線之違規事實明確，依道路交通管理處罰條例第
    45條第12款及第63條第1 項（原處分漏載第1 款）規定，裁
    處受處分人600 元之罰鍰，並記違規點數1 點等語。
三、異議意旨略以：伊於前揭時、地，騎乘系爭車輛自文林路67
    6 巷口小路切入文林路665 號，因士林區○○路本身是一個
    老社區○道路本即較小條，且周圍又有店家及公車站牌，伊
    要切出去，一定都會看左右是否有來車，要是不走的話，一
    定會造成676 巷子交通大亂；且當時文林路676 巷口往文林
    路665 號往台北方向有黃色網線，當時有一堆車壓線等待行
    駛，警察是否都有開罰單？伊認為警察應先把交通管好，爰
    此聲明異議云云。
四、經查：
(一)異議人有於上開時、地，騎乘系爭機車有跨越雙黃線行駛之
    情形，有臺北市政府警察局北市警交大字第AX0000000 號舉
    發違反道路交通管理事件通知單1 紙及臺北市政府警察局士
    林分局於98年12月29日北市警士分交字第09835936000 號函
    檢附之舉發照片2 幀在卷可稽，且為異議人所不否認，足認
    異議人有任意駛出邊線之違規事實明確。
(二)異議人雖以前開情詞置辯，惟按道路交通標誌、標線、號誌
    ，係交通主管機關依道路交通狀況及用路人之需要而依法設
    置，故駕駛人有遵守標誌、標線、號誌指示之義務，再按車
    道之劃分係以道路交通標誌、標線、號誌之指示為準，目的
    係為維用路人之交通安全及秩序，駕駛人不得僅憑其個人認
    知或價值判斷，或主觀認其行為不致影響交通秩序、安全，
    而任意決定不予遵守，否則將使交通秩序大亂，非但影響道
    路交通安全及用路人權益，亦將使道路交通標誌、標線、號
    誌形同虛設。本件異議人為領有合格駕駛執照之駕駛人，對
    此理應知之甚明。觀諸卷附採證照片所示，可知除系爭機車
    及另2 台機車有跨越雙黃實線行駛之情形外，其餘眾多車輛
    均依序行駛在車道上，可知依當時情形，異議人亦非無法與
    其他車輛一同遵守標線之指示前進，卻捨此不為，而以前詞
    置辯，顯係圖自己行駛之便利而未遵守交通規則至明。是以
    ，異議人所稱：士林區○○路本身是一個老社區○道路本即
    較小條，且周圍又有店家及公車站牌，伊要切出去，一定都
    會看左右是否有來車，要是不走的話，一定會造成676 巷子
    交通大亂云云，顯係事後推諉卸責之詞，委無足採。
(三)異議人又辯以：當時有一堆車壓線等待行駛，警察是否都有
    開罰單？伊認為警察應先把交通管好云云。按交通違規事件
    是否取締、或以何種方式取締，涉及交通稽查執行機關本身
    人力、事務的分配，屬交通稽查執行機關裁量職權範圍，除
    行政機關行使裁量權的過程或結果，有逾越權限或濫用權力
    情形而應以違法論外，法院原則上應尊重行政機關的裁量決
    定並作有限的司法審查。再按行政行為，非有正當理由，不
    得為差別待遇，行政程序法第6 條定有明文，此即行政法上
    之平等原則。基於事理本質，相同事件固應為相同之處理，
    不得任意為差別之待遇；然在法治國家，遵守法規為每一國
    民之責任，自亦不得以他人違規行為尚未被取締，即執以為
    自己亦可以不遵守規定之適法理由，否則即曲解平等原則之
    真義，亦即人民不得主張「不法之平等」，故行政機關若怠
    於行使權限，致使人民因個案違法狀態未排除而獲得利益時
    ，該利益並非法律所應保護之利益，因此其他人民不能要求
    行政機關比照該違法案例授予利益。異議人所辯，乃他人有
    無違規、行政機關之公權力是否及時據以懲處之問題，並不
    能據為異議人免責之依據，附此敘明。
五、綜上所述，異議人騎乘系爭機車在上揭時、地確實有「任意
    駛出邊線」之違規，原處分機關依道路交通管理處罰條例第
    45條第12款，裁處罰鍰600 元，並依同條例第63條第1 項第
    1 款（原處分漏載第1 款）規定，記違規點數1 點，核無違
    誤。異議人之異議為無理由，應予駁回。
據上論斷，應依道路交通案件處理辦法第19條，裁定如主文。
中    華    民    國    99    年    3     月    31    日
                  刑事第八庭法  官  陳俞婷
以上正本證明與原本無異。
如不服本裁定應於送達後5日內向本院提出抗告狀。
                            書記官  林宗勳
中    華    民    國    99    年    3     月    31    日

司法院資訊處製作；財團法人民間司法改革基金會備份。
